【裁判字號】    90,自,71
【裁判日期】    901231
【裁判案由】    誣告
【裁判全文】
臺灣屏東地方法院刑事判決                              九十年度自字第七一號
    自  訴  人  丙○○
    自訴代理人  廖素玲律師
    被      告  甲○○
右列被告因誣告案件，經自訴人提起自訴，本院判決如左：
    主  文
甲○○無罪。
    理  由
一、自訴意旨略以：被告甲○○明知自訴人丙○○於民國九十年五月十九日下午五時
    許，並未至屏東縣萬丹鄉○○村○○路九十九巷二二二號處，竊取被告甲○○所
    有之冷氣機二台、電視機一台、電子鍋一組、皮製帆船裝飾品、血壓計一組、洋
    酒十瓶，竟意圖使自訴人丙○○受刑事處分，而向該管之屏東縣警察局屏東分局
    萬丹分駐所警員誣告自訴人竊盜，因認被告甲○○涉有刑法第一百六十九條之誣
    告之罪嫌。
二、本件自訴人認被告涉有右揭罪嫌，無非係以被告甲○○之配偶許志清與自訴人丙○○為同事關係，均任職於長榮海運保養部，惟兩人相處不甚愉快，被告甲○○
    明知證人乙○○當日所看到竊嫌之特徵與伊不合，竟於警察局指認照片時，要乙○○指認係自訴人行竊為主要論據。訊據被告甲○○則堅決否認有何誣告犯行，
    辯稱：我是依據證人乙○○的證詞來認定嫌犯的等語。
三、按犯罪事實應依證據認定之，無證據不得推定其犯罪事實。又不能證明被告犯罪
    者，應諭知無罪之判決，刑事訴訟法第一百五十四條、第三百零一條第一項分別
    定有明文。次按誣告罪之成立，以告訴人明知所訴被訴人之事實係出於虛構為要
    件。若誤認有此事實，或以為有此嫌疑，自不得遽指為誣告。最高法院對此著有
    二十二年上字第五七五號及四十四年台上字第八九二號判例可資參照。
四、經查，被告甲○○於九十年五月十九日下午八時許，經鄰居乙○○的告知其在屏
    東縣萬丹鄉○○村○○路九十九巷二二二號住處遭竊，並於同年月二十日上午九
    時四十五分，向屏東縣警察局屏東分局萬丹分駐所報案等情，亦有屏東縣警察局
    屏東分局屏警分刑字第二一六八三號卷宗可參，是被告住處確有遭竊之事實應無
    疑義。次查證人乙○○於檢察官偵查中到庭具結證稱：案發當時搬電器之人有二
    位男子，一胖一瘦，瘦的穿短袖手上有刺青，胖胖的有與我講話，均不是在庭的
    被告，警訊時是指認照片，感覺有點像，但看到本人則不像等語（臺灣屏東地方
    法院檢察署九十年度偵字第三八五五號偵查卷第五、六頁可參）。嗣於本院審理
    時亦到庭具結證述：「問：看到相片後能否明確指認是丙○○？證人答：可以。
    問：為何會認定是丙○○就是嫌疑人？答：是我自己看過以後確認劉車彥甫就是
    嫌疑人。代理人詰問：是否因二位嫌疑人跑掉後，指認丙○○是為了內疚才指認
    的？答：不是，後來在偵查庭時看到丙○○，才知道與相片中的人不一樣。」等
    語。核與承辦員警張毓麒到庭具結證述：「問：如何查到丙○○？答：當時是被
    害人（甲○○）報案後，被害人提供相片給證人乙○○指認的。問：當時是如何
    指認？答：當時證人看到相片時，就直接指認案發與他講話的就是相片中的人。
    問：當時在警局時，被害人（甲○○）有無要求證人乙○○指認丙○○竊盜？答
    ：被害人並沒有要求證人陳財指認丙○○，我們是經過被竊的情形，才請證人乙○○出來指認。」之情節相符。因此被告懷疑自訴人與不詳姓名之男子，共同竊
    取其財物，自合於常理。依上說明，自訴人所舉之證據實不足以證明被告確有誣
    告犯意。此外，又查無其他積極之證據，足認被告確有自訴人所指之犯行，不能
    證明被告犯罪，依法應諭知無罪之判決。
據上論斷，應依刑事訴訟法第三百零一條第一項、第三百四十三條，判決如主文。
中      華      民      國      九十      年      十二    月   三十一   日
                                          法  官    羅森德
右正本證明與原本無異。
對於本判決如有不服應於收受送達後十日內向本院提出上訴書狀上訴於台灣高等法院
高雄分院並按他造當事人之人數附具繕本。
                                          書記官    謝天祥
中      華      民      國      九十      年      十二    月   三十一   日
附錄法條：
刑法第一百六十九條第一項：
意圖他人受刑事或懲戒處分，向該管公務員誣告者，處七年以下有期徒刑。


司法院資訊處製作；財團法人民間司法改革基金會備份。
